臺灣板橋地方法院民事判決　　　　　　　100年度訴字第694號
原　　　告　辛芝桂
訴訟代理人　王義光律師
被　　　告　韓筱文
被　　　告　韓愛麗
前列二人共同
訴訟代理人　劉志忠律師
上列當事人間請求損害賠償事件，經本院於民國100年6月23日言
詞辯論終結，判決如下：
    主  文
原告之訴及其假執行之聲請均駁回。
訴訟費用由原告負擔。
    事實及理由
一、原告主張：
  １原告係被繼承人韓勛臣之配偶；被告則為被繼承人韓勛臣之
    女，兩造均為法定繼承人。先夫身後留有坐落臺北縣中和市
    ○○段221地號，權利範圍萬分之38及門牌號碼臺北縣中和
    市○○路177巷18號5樓建物，先夫生前原欲單獨留給原告終
    老，但被告繼承後有意變賣，原告心知終究拗不過被告，但
    因該社區有建商出面整合都更改建，且已取得近七成住戶同
    意，故多次向被告表達希望改建後再轉售之意，直至99年6
    月1日，兩造因給付喪葬費案調解時，原告仍重申前旨。不
    料被告卻未通知原告，故意侵害原告之優先承買權，於99年
    6月30日，將前開房地移轉登記與訴外人黃雅玲，致原告喪
    失都更改建後轉賣可取得之利益。姑不論原告對系爭房地之
    情感，單論系爭房地之交通與生活機能，及都更改建後之增
    值空間，原告若知悉渠等欲出售系爭房屋，即使向人借貸，
    亦必行使優先承買權。原告十分懷疑，被告有與他人通謀，
    以虛偽房屋買賣排除原告取得都更改建後利益之目的，故意
    以背於善良風俗之方法，加損害於原告。土地法第34條之1
    就是保護原告的法律規定，被告故意違反法律不通知原告，
    使原告無從行使法定優先承買權，自應賠償原告因此所失之
    利益。原告依民法第184條第1項前段、後段、第二項、第
    185 條第1項請求被告連帶給付新台幣（下同）200萬元。
  ２關於損害金額，依原證3之估價表觀之，系爭房地都更前之
    總價值約為0000000元；都更改建後之價值約為2173萬元。
    系爭房地待都更改建後再出售，原告縱與被告均分，其利益
    亦達724萬餘（00000000÷3＝0000000.3…），若扣除被告
    售屋後提存之217萬元，亦有507萬餘元。更不用說若原告行
    使優先承買權，可得超過1700萬元之利益！如今，原告依都
    更改建計畫實施後可得預期之利益，均因被告故意不通知原
    告行使優先承買權而成泡影。原告所受損害額遠超過200萬
    元，但資力有限，無力負擔高額之訴訟費用，僅先訴請被告
    連帶賠償200萬元。
  ３並聲明：被告應連帶給付原告200萬元，及自起訴狀繕本送
    達之翌日起至清償日止，按年息百分之五計算之利息。願供
    擔保請准宣告假執行。
二、被告則以：
    先父過世前從未表示要將系爭房屋單獨留給原告終老，起訴
    狀所述並非事實。先父過世後，原告意欲霸佔先父所有遺產
    ，並未向被告表示希望系爭房屋改建後再轉售之意。被告於
    99年5月11日寄出存證信函，通知原告關於系爭房屋要出售
    予訴外人黃雅玲，並將買賣契約書作為附件一併寄予原告，
    催告原告是否行使優先承買權，原告所住之管委會於同年5
    月12日收受上開存證信函，然原告於5月13日拒收退回上開
    存證信函，被告復於同年5月18日太平洋日報第9版以為公告
    通知，被告已合法通知原告，原告故意拒收，現又扭曲事實
    興訟求償，實令人無法苟同。被告將系爭房屋出售，已通知
    原告受領其應分得之0000000元，然原告受領遲延，被告依
    法將上開金額提存，原告主張顯無理由，懇請駁回原告之訴
    等語置辯。並聲明：原告之訴駁回。如受不利之判決，願供
    擔保請准宣告免為假執行。
三、按侵權行為所發生之損害賠償請求權，以有故意或過失不法
    侵害他人權利為其成立要件，若其行為並無故意或過失，即
    無賠償之可言，最高法院54年台上字第1523號判例意旨參照
    。本件原告主張：被告未通知原告，故意違反土地法第34條
    之1保護他人之法律，侵害原告之優先承買權，於99年6月30
    日，將前開房地移轉登記與訴外人黃雅玲，致原告喪失都更
    改建後轉賣可取得之利益，依民法第184條第1項前段、後段
    、第2項、第185條第1項請求被告連帶給付200萬元等情；被
    告則辯稱：被告於99年5月11日寄出存證信函，通知原告關
    於系爭房屋要出售予訴外人黃雅玲，並將買賣契約書作為附
    件一併寄予原告，催告原告是否行使優先承買權，原告所住
    之管委會於同年5月12日收受上開存證信函，然原告於5月13
    日拒收退回上開存證信函等語。經查，被告所辯，業據其提
    出99年5月11日中和郵局541號存證信函、中和郵局收寄資訊
    為證，依據上開證物之內容可知，被告已將買賣契約作為附
    件一併寄送原告，中和郵局於99年5月11日收到該交寄之存
    證信函已寄送原告，被告並無原告所指故意不通知之情形。
    原告一再爭執該存證信函未經原告收受，原告不知有該存證
    信函存在云云，然查優先承買權之通知有無到達原告，並非
    本件之爭點，本件之爭點在於被告有無故意不通知原告行使
    優先承買權之事實，原告應就被告侵權行為之故意舉證證明
    ，原告未舉證，自不能認為原告之主張為可採。原告另主張
    ：被告與他人通謀，以虛偽買賣排除原告取得都更改建後利
    益之目的，故意以背於善良風俗之方法，加損害於原告等情
    ，就原告主張被告與他人通謀虛偽成立買賣契約乙節，未據
    原告舉證以實其說，反觀被告與訴外人黃雅玲訂立買賣契約
    且已交付價金完畢之事實，業據證人郭堂源代書證述在卷，
    是原告主張被告通謀虛偽成立買賣契約，亦不可採。
四、綜上，原告不能證明被告有侵權行為之事實，原告依據民法
    第184條第1項前段、後段、第2項、第185條請求被告連帶給
    付200萬元及法定遲延利息，為無理由，應予駁回。原告之
    訴既經駁回，其假執行之聲請失所附麗，應併予駁回。
五、結論：原告之訴為無理由，依民事訴訟法第78條，判決如主
    文。
中    華    民    國   100    年    6     月    30    日
                  民事第三庭法  官  陳映如
以上正本係照原本作成
如對本判決上訴，須於判決送達後20日內向本院提出上訴狀。如
委任律師提起上訴者，應一併繳納上訴審裁判費。
中    華    民    國   100    年    6     月    30    日
                            書記官  林勁丞